【裁判字號】    90,上易,2056
【裁判日期】    901101
【裁判案由】    偽造文書等
【裁判全文】
臺灣高等法院臺中分院刑事判決                    九十年度上易字第二五六號
    上  訴  人
    即  被  告  甲○○
右上訴人即被告因偽造文書等案件，不服臺灣臺中地方法院九十年度易字第二三一九
號，中華民國九十年八月二十二日第一審判決（起訴案號：臺灣臺中地方法院檢察署
九十年度偵字第一０四八０號），提起上訴，本院判決如左：
      主  文
原判決撤銷。
甲○○變造國民身分證，足以生損害於公眾及他人，處有期徒刑月，如易科罰金，
以佰元折算壹日。扣案乙○○所有國民身分證壹枚上換貼之「甲○○」照片壹幀沒
收。
      事  實
一、甲○○前曾於民國八十三年四月二十日、八十三年七月三十一日、八十五年三月
    七日，因違反肅清煙毒條例、麻醉藥品管理條例及懲治盜匪條例等案件，分別經
    本院及臺灣臺中地方法院各判處有期徒刑三年二月、四月、七年六月確定，後並
    經臺灣臺中地方法院定應執行刑為有期徒刑十年六月確定，並於八十七年十二月
    一日假釋出監（指揮書執畢日期為九十三年二月二十三日，現正假釋中，不構成
    累犯），猶不知悔改，於九十年五月二十日，行經臺中市○○路與文武街口某處
    地上，因見不詳姓名年籍之人所持有而遺失之「乙○○」國民身分證正本一張（
    該國民身分證原本係乙○○前於八十六年六月二十日前某日，在不詳地點遺失，
    後經不詳姓名年籍之人拾獲），為遺失物，認有機可乘，竟萌為自己不法所有之
    意圖，將該張國民身分證予以撿拾並侵占入己備用。嗣於九十年六月五日甲○○
    因懼怕遭警臨檢攔查，為防警員發現其真實之身分，即在其臺中市○區○○里○
    ○路二四一巷一之二十五號住處，將上開拾獲之乙○○國民身分證換貼「甲○○
    」自己照片一幀之方式，而變造該國民身分證備用，足以生損害於乙○○之權益
    及戶政機關對國民身分證核發管理之正確性。迨於九十年六月九日中午十二時二
    十分許，在上址住處，經警起獲該已換貼「甲○○」照片之變造乙○○所有之國
    民身分證一枚（尚未提出行使主張），始查知上情。
二、案經內政部警政署鐵路警察局第二警務段報請臺灣臺中地方法院檢察署檢察官偵
    查起訴。
      理  由
一、訊據上訴人即被告甲○○固坦承有於上揭時、地變造「乙○○」之國民身分證之
    犯行，惟矢口否認該乙○○之國民身分證係其撿到的，辯稱：乙○○之國民身分
    證係伊自地下錢莊借來的，且地下錢莊的人表示這身分證係用來借錢借了很久沒
    有還，而交給伊用的云云。惟查本件「乙○○」之國民身分證係被告於九十年五
    月二十日，行經臺中市○○路與文武街口某處地上所撿到的乙節，業據被告於警
    局初訊中及檢察官初訊時供述明確，參以經原審當庭質之證人乙○○亦結證稱：
    伊沒有去地下錢莊借過錢，且伊的身分證是在八十六年之前就掉了，伊也沒有提
    供身分證給被告變造等語（詳見原審九十年八月八日審判筆錄），且被告空言他
    人交付身分證，卻始終無法說明該地下錢莊之地點或提供身分證之人以供查證，
    足見被告上開所辯顯係臨訟推卸之詞，不足採信。此外，並有已換貼「甲○○」
    照片之變造乙○○所有之國民身分證一枚附卷可稽，其變造乙○○之國民身分證
    ，又足生損害於乙○○之權益及戶政機關對國民身分證件核發管理之正確性。本
    件事證明確，被告犯行洵堪認定。
二、核被告所為，係犯刑法第三百三十七條之侵占遺失物罪、同法第二百十二條之變
    造特種文書罪。按之國民身分證乃個人身分之證明文件，通常係由本人持用，以
    證明其具有內載之身分資料，被告拾獲他人身分證竟加以侵占據為己用，且為符
    合其自己之外貌，而以自己之照片加以更換身分證上之照片，其侵占行為與變造
    行為間相距僅十五日，益足證其所犯侵占遺失物與變造國民身分證之間，具有方
    法結果之牽連關係，應依牽連犯之規定，從較重之變造特種文書罪處斷。原審法
    院因認被告罪證明確，而予論科，固屬有據；然原判決認被告所犯前開二罪為各
    別犯意，應予分論併罰，已有未當；且刑法第二百十二條之變造特種文書罪，其
    犯罪構成要件，除需有偽造或變造之行為外，尚需足以生損害於公眾或他人，乃
    原判決雖於事實欄及被告變造乙○○之國民身分證，足以生損害於乙○○及戶
    政機關對於國民身分證核發管理之正確性，然於理由欄則未為任何足以生損害於
    公眾或他人之論述，其判決理由亦有未洽。被告上訴意旨否認侵占遺失物，雖無
    足採，惟原判決既有前揭可議，自應由本院原判決撤銷改判。爰審酌被告之前科
    素行、犯罪之動機、目的只為圖一時之僥倖，犯罪所生危害非重，及犯罪後之態
    度等一切情狀，量處如主文第二項所示之刑，並諭知易科罰金之折算標準，以示
    懲儆。
三、至扣案（附於偵卷內）之變造乙○○所有國民身分證一枚上所換貼之「甲○○」
    照片一幀部分，係被告所有供犯罪所用之物，業經被告陳明在卷，爰依刑法第三
    十八條第一項第二款規定宣告沒收。
據上論斷，應依刑事訴訟法第三百六十九條第一項前段、第三百六十四條、第二百九
十九條第一項前段，刑法第三百三十七條、第二百十二條、第五十五條、第四十一條
第一項前段、第三十八條第一項第二款，罰金罰鍰提高標準條例第一條前段、第二條
，判決如主文。
本案經檢察官丙○○到庭執行職務。
中      華      民      國      九十     年      十一     月     一     日
                                    臺灣高等法院臺中分院刑事第六庭
                                          審判長法  官  李  文  雄
                                                法  官  陳  嘉  雄
                                                法  官  邱  顯  祥
右正本證明與原本無異。
不得上訴。
                                                書記官  陳  桂  芬
中      華      民  國      九十     年      十一     月     二     日
                                                                        Ｉ


司法院資訊處製作；財團法人民間司法改革基金會備份。
